臺灣臺南地方法院民事判決　九十二年訴字第一二七三號
　　原　　　告　丁○○
　　　　　　　　戊○○
　　被　　　告　和欣汽車客運股份有限公司
　　法定代理人　甲○○
　　訴訟代理人　乙○○
　　被　　　告　丙○○
右當事人間請求損害賠償事件，經本院於民國九十三年四月十五日言詞辯論終結，判
決如左：
    主      文
被告應連帶給付原告丁○○新臺幣拾貳萬仟陸佰陸拾陸元，應連帶給付原告戊○○
新臺幣貳拾萬肆仟佰元，及均自民國九十二年七月十日起至清償日止，各按週年
利率百分之五計算之利息。
原告其餘之訴駁回。
本判決第一項得假執行。但被告如於假執行程序實施前，分別以新臺幣拾貳萬仟陸
佰陸拾陸元、新台幣貳拾萬肆仟佰元為原告丁○○、戊○○預供擔保後，得免為
假執行。
原告其餘假執行之聲請駁回。
訴訟費用由被告連帶負擔五分之三，餘由原告丁○○負擔十分之一，原告戊○○負擔
十分之三。
    事實及理由
甲、程序方面：
    本件被告和欣汽車客運股份有限公司（下稱和欣公司）、丙○○經合法通知，均
    未於最後言詞辯論期日到場，核無民事訴訟法第三百八十六條各款所列情形，爰
    依原告聲請，由其一造辯論而為判決。
乙、實體方面：
一、原告起訴主張：被告丙○○受僱於被告和欣公司擔任運送旅客之營業大客車司機
    職務，於民國九十一年十二月一日下午三時三十五分許，駕駛車號ＦＺ—一九○
    號營業大客車，沿國道一號高速公路由南往北向內側車道行駛，途經高速公路三
    二一‧三公里北向處時，未注意車前狀況及保持行車安全距離，而煞車不及追撞
    同向在前因交通阻塞而暫停該處、原告戊○○所有、由原告丁○○所駕駛之Ｂ四
    —二八九五號自用小客車，原告丁○○因此再追撞同向在前暫停、由訴外人楊明
    和所駕駛之車號ＪＭ—九六一號營業大貨車，致原告丁○○受有胸部挫傷及雙手
    多處擦傷之傷害，原告戊○○所有之前開車輛全毀。被告丙○○過失不法侵害原
    告丁○○之身體健康，並撞毀原告戊○○之自用小客車，自應負侵權行為損害賠
    償責任，被告和欣公司為被告丙○○之僱用人，依民法第一百八十八條規定亦應
    就該損害賠償與被告丙○○同負連帶賠償責任。茲就被告應賠償原告之金額列舉
    如下：(一)原告丁○○部分：1.醫療費用三千六百六十六元：原告丁○○受有胸部
    挫傷及雙手多處擦傷之傷害，因此支出前開醫療費用。2.慰撫金十五萬元：原告
    丁○○受有前述傷害，而被告為大眾運輸業及其僱用之司機，事後未加聞問，致
    原告丁○○精神上受有痛苦。(二)原告戊○○部分：1.拖吊費用四千三百元。2.自
    用小客車交易價額損失四十五萬元：系爭車輛係八十七年八月出廠，原告於九十
    一年十月十八日以四十五萬元之價格購入，遭被告追撞後全毀，已無法維修，系
    爭自用小客車在未撞毀前市價尚值四十五萬元，但同意扣除殘值二萬元。爰依侵
    權行為之法律關係，請求被告連帶賠償等情；並聲明：(一)被告應連帶給付原告丁○○十五萬三千六百六十六元，及自起訴狀送達翌日起至清償日止，按週年利率
    百分之五計算之利息。(二)被告應連帶給付原告戊○○四十五萬四千三百元，及自
    起訴狀繕本送達翌日起至清償日止，按週年利率百分之五計算之利息。(三)願供擔
    保，請准宣告假執行。
二、被告對於應負過失侵權行為之連帶賠償責任並不爭執，惟以原告主張之慰撫金及
    自用小客車價值過高，應扣除殘值二萬元等語，資為抗辯；並聲明：(一)原告之訴
    及假執行之聲請均駁回。(二)訴訟費用由原告負擔。(三)如受不利之判決，被告願供
    擔保，請准宣告免為假執行。
三、兩造不爭執之事實：
    被告丙○○於九十一年十二月一日下午三時三十五分許，駕駛車號ＦＺ—一九○
    號營業大客車，沿國道一號高速公路由南往北向內側車道行駛，途經高速公路三
    二一‧三公里北向處時，未注意車前狀況及保持行車安全距離，而煞車不及追撞
    同向在前因交通阻塞而暫停該處、原告戊○○所有、由原告丁○○所駕駛之Ｂ四
    —二八九五號自小客車，原告丁○○因此再追撞同向在前暫停、由訴外人楊明和
    所駕駛之車號ＪＭ—九六一號營業大貨車，致原告丁○○受有胸部挫傷及雙手多
    處擦傷之傷害，原告戊○○所有之前開車輛全毀之事實，有原告提出之臺灣省臺
    南區車輛行車事故鑑定委員會鑑定意見書、診斷證明書、高速公路車輛拖救服務
    契約三聯單、車輛照片為證，而被告丙○○因此涉犯刑法業務過失傷害罪嫌，亦
    經臺灣臺南地方法院檢察官起訴，經本院以九十二年度交易字第一四五號判處拘
    役五十日確定，復經本院調取刑事卷宗核閱無誤，上開事實並為兩造所不爭執，
    自堪信為真實。
四、按因故意或過失，不法侵害他人之權利者，負損害賠償責任；汽車、機車或其他
    非依軌道行駛之動力車輛，在使用中加損害於他人者，駕駛人應賠償因此所生之
    損害；不法侵害他人之身體或健康者，對於被害人因此喪失或減少勞動能力或增
    加生活上之需要時，應負損害賠償責任；不法侵害他人之身體、健康、名譽、自
    由、信用、隱私、貞操，或不法侵害其他人格法益而情節重大者，被害人雖非財
    產上之損害，亦得請求賠償相當之金額；受僱人因執行職務，不法侵害他人之權
    利者，由僱用人與行為人連帶負損害賠償責任。但選任受僱人及監督其職務之執
    行，已盡相當之注意或縱加以相當之注意而仍不免發生損害者，僱用人不負賠償
    責任，民法第一百八十四條第一項前段、第一百九十一條之二前段、第一百九十
    三條第一項及第一百九十五條第一項前段分別定有明文。查被告丙○○過失不法
    侵害原告丁○○之身體、健康及財產，侵害原告戊○○之財產，既堪認定，則被
    告丙○○對於原告因而所受之損害，依前揭規定，自應負損害賠償責任。又被告
    和欣公司對被告丙○○受其僱用擔任營業大客車駕駛，而在運送旅客中發生本件
    車禍，其選任及監督有過失之事實，並不為爭執，則被告丙○○因本件侵權行為
    所應負之損害賠償責任，被告和欣公司對於原告因而所受之損害，亦應負連帶賠
    償責任，堪以認定。茲就原告請求被告賠償之金額，是否應予准許，分述如次：
  (一)原告丁○○部分：
    1.醫療費用：
      原告丁○○主張其因本件車禍受傷而支出醫療費用三千六百六十六元（150+
      2,866+650=3,666），業據提出醫院收費收據三件為憑，且為被告所不爭執，
      而本院依各該收據審核結果，其項目均屬醫療所需之必要項目，金額亦屬相當
      ，則此部分請求，應予准許。
    2.精神慰撫金：
      本院參酌原告丁○○陳稱：係國中肄業，從事外送便當工作，每月收入七萬元
      等語，有汽車一輛，但查無最近三年所得資料；被告丙○○陳稱：高中畢業，
      先前擔任司機月收入二萬七千元，現在暫時停職等語，八十九年度至九十一年
      度分別有所得三十萬四千二百九十八元、二十七萬三千二百零五元、三十一萬
      七千三百四十七元，並有投資二筆十五萬元；被告和欣公司所營事業為公路汽
      車客運業、遊覽車客運業，資本額為三億元等情，有兩造陳述、卷附兩造薪資
      及歸戶財產資料、公司登記查詢資料在卷可按；再衡之原告丁○○因本件車禍
      事故而受有胸部挫傷、雙手多處擦傷之傷害，傷勢固非嚴重，但駕駛之車輛因
      此扭曲變形，其自受有相當程度之驚嚇，而被告分別為職業大客車駕駛及經營
      之公司，對駕駛職務應負較高之注意義務，竟疏未注意因此肇事，事後又未能
      及時賠償，致原告丁○○精神上遭受痛苦程度非輕，本院斟酌上開兩造之身分
      、地位、教育程度及經濟狀況等情狀，認原告丁○○請求精神慰藉金十五萬元
      過高，應予核減為十二萬元為適當。
  (二)原告戊○○部分：
    1.拖吊費用：
      原告戊○○主張受有支出拖吊費四千三百元之損害，業據提出高速公路車輛拖
      救服務契約三聯單二件為證，核屬相符，該筆拖吊費用與被告之侵權行為亦有
      因果關係，原告戊○○之前述請求，應予准許。
    2.自小客車價額：
      (1)原告戊○○主張所有之系爭自用小客車係八十七年八月份出廠，因本件車禍
        車身全毀，無法修復，業據其提出汽車新領牌照登記書一件為證，且經證人
        郭豪泰到庭證述明確（本院九十二年九月二日準備程序筆錄），又為被告所
        不爭執，自堪信為真實。
      (2)原告戊○○又主張系爭自用小客車係其於九十一年十月十八日以四十五萬元
        之價格購入，未撞毀前一般交易市價應為四十五萬元，是受有交易價額四十
        五萬元之損失等語。經查，系爭小客車之客觀交易價額，經本院依職權向臺
        南市汽車商業同業公會函查結果，據覆：「該車於九十一年十二月時之中古
        車價值，，經本會估算約值新臺幣二十五萬元左右」等語，此有該會九十二
        年十一月二十四日（九二）南市汽商筆字第○六二號函附卷可稽，足見於一
        般正常折舊狀態下，系爭自用小客車於系爭車禍發生時之客觀交易價額應為
        二十五萬元。至原告主張系爭自用小客車有交易價額應為四十五萬元，固據
        其提出買賣契約書一件為證，且舉證人郭豪泰到場為證，惟因買賣契約取決
        於當事人兩造之締約自由，其價金之數額為兩造磋商所定，本有相當主觀色
        彩，而在損害賠償案件就汽車客觀價額之核定，涉及經銷、維修及市場複雜
        因素，如車種是否停產、零件供需有無障礙、市場交易有無熱絡、車商代理
        權是否更易等等，影響汽車客觀交易之難易與價格之高低，是自應以臺南市
        汽車商業同業公會函覆之資料為準。本院參考前開鑑定意見，認原告得請求
        系爭自用小客車客觀交易價額損失為二十五萬元。但原告嗣同意扣除被告抗
        辯之汽車殘值二萬元，有本院九十三年三月二十五日言詞辯論筆錄在卷足佐
        ，則原告請求被告賠償之金額自應扣除該二萬元即二十三萬元，為有理由；
        至逾此金額之請求，尚難准許。
五、從而，原告依侵權行為之法律關係，請求被告連帶給付原告丁○○十二萬三千六
    百六十六元，連帶給付原告二十三萬四千三百元，及均自起訴狀繕本送達翌日即
    九十二年七月十日起至清償日止，各按週年利率百分之五計算之利息，為有理由
    ，應予准許。至逾此所為之請求，為無理由，應予駁回。
六、按左列各款之判決，法院應依職權宣告假執行：(五)所命給付之金額或價額未逾新
    台幣五十萬元之判決，民事訴訟法第三百八十九條第一項第五款定有明文。本判
    決本件命被告連帶給付原告丁○○、戊○○之金額分別為十二萬三千六百六十六
    元、二十三萬四千三百元，皆未逾五十萬元，爰依上開規定依職權宣告假執行。
    又被告陳明願供擔保，聲請宣告免為假執行，經核原告勝訴部分與法律規定相符
    ，爰酌定相當之擔保金額宣告之。至於原告敗訴部分，因其訴業經駁回，則其假
    執行之聲請即失所依據，應併予駁回。
七、兩造其餘之攻擊或防禦方法及證據，經本院斟酌後，認為均與本判決之結果不生
    影響，自無逐一詳予論駁之必要，併此敘明。
八、據上論結，本件原告之訴為一部有理由，一部無理由，依民事訴訟法第七十九條
    、第八十五條第二項、第三百八十九條第一項第五款、第三百九十二條第二項、
    第三項，判決如主文。
中　　　華　　　民　　　國　　九十三　　年　　　四　　　月  　二十九  　日
                              臺灣臺南地法院民事第二庭
~B法      官　郭貞秀
右為正本係照原本作成
如對本判決上訴，須於判決送達後廿日內向本院提出上訴狀
中　　　華　　　民　　　國　　九十三　　年　　　四　　　月　　二十九　　日
~B法院書記官　李榮杰
